【裁判字號】    95,重訴,35
【裁判日期】    951113
【裁判案由】    毒品危害防制條例等
【裁判全文】
臺灣桃園地方法院刑事判決              95年度重訴字第35號
公  訴  人  台灣桃園地方法院檢察署檢察官
被      告  甲○○○○  ○○○.
選任辯護人  翁志明律師
上列被告因違反毒品危害防制條例案件，經檢察官提起公訴（95
年度偵字第6513號），本院判決如下：
    主  文
甲○○○○  ○○○○○○○○（張玉美）共同運輸第二級毒品
，處有期徒刑捌年。扣案之含第二級毒品甲基安非他命之粉紅色
及綠色藥錠（合計驗餘淨重4371. 6 公克）沒收銷燬之；扣案包
裝上開藥錠之花生罐頭捌罐、紙箱壹個均沒收。
    事  實
一、甲○○○○  ○○○○○○○○（下稱張玉美）為泰國籍人
    士（前於民國90年2 月13日起來台工作，於94年8 月10 日
    與我國籍張正隆結婚），明知甲基安非他命係毒品危害防制
    條例所定之第二級毒品，不得非法持有、運輸，且係行政院
    依懲治走私條例第2 條第4 項授權公告之「管制物品項目及
    其數額」所列甲項第4 款之管制進出口物，不得私運進口。
    於民國95年2 月中旬前某日，與張正隆同母異父、同居一處
    之兄傅世昌其老闆蔡宜修（二人均另由本院以95年重訴字第
    61號審理中）欲尋覓人選至泰國運輸毒品回台，並提供新台
    幣（下同）二十萬元為報酬，傅世昌遂將該情告知張玉美，
    張玉美竟應允之。張玉美與傅世昌、蔡宜修乃共同基於運輸
    第二級毒品甲基安非他命之犯意聯絡，約定由張玉美先至泰
    國等待，蔡宜修則與在泰國有共同犯意聯絡之乙○○（綽號
    「COTI（阿弟）」，未據起訴）聯繫安排，待乙○○將所欲
    運輸之第二級毒品甲基安非他命準備妥當後，再與張玉美聯
    繫將之運輸回台。商議既定，先由傅世昌出資為張玉美購買
    至泰國曼谷之機票，張玉美遂於95年2 月15日搭機至泰國曼
    谷，嗣乙○○經由蔡宜修、傅世昌與張玉美取得聯繫，於95
    年3 月14日乙○○搭載張玉美至其清邁住處拿取扣案之夾藏
    第二級毒品甲基安非他命罐頭紙箱一箱（內共有罐頭24罐，
    外觀為密封之泰國花生罐頭，其中8 罐內裝載含第二級毒品
    甲基安非他命之粉紅色及綠色藥錠，該等藥錠合計淨重
    4373.7公克，驗餘淨重4371. 6 公克，其餘則擺放內有花生
    之罐頭作為掩飾之用），張玉美即攜帶上開紙箱於當日下午
    3 時15分許，自泰國清邁機場搭乘泰國航空編號TG036 號班
    機抵達泰國曼谷，並於當日下午6 時許，自泰國曼谷機場搭
    乘泰國航空編號TG636 號班機返台，於當日晚上11時許飛抵
    桃園中正國際機場，私擅運輸管制進口之上開第二級毒品甲
    基安非他命進入我國國境。嗣於當日晚上11時26分許，在桃
    園縣大園鄉中正機場第一航廈入境海關檢查室，為財政部關
    稅局會同航警局查獲，並扣得上開夾藏第二級毒品甲基安非
    他命之罐頭紙箱一箱。
二、案經內政部警政署航空警察局移送臺灣桃園地方法院檢察署
    檢察官偵查起訴。
    理  由
一、程序部分：本件認定事實所引用之本件卷內所有卷證資料（
    包含文書證據、物證等證據），並無證據證明係公務員違背
    法定程序所取得，被告及辯護人於本院審理終結前就卷內所
    有之卷證資料之證據能力均表示無意見，且卷內之文書證據
    ，亦無刑事訴訟法第159 條之4 之顯有不可信之情況與不得
    作為證據之情形，則依刑事訴訟法第159 條之5 之規定，本
    件認定事實所引用之本件卷證所有文書證據、物證等證據，
    均有證據能力，合先敘明。
二、訊據被告張玉美固坦承經由傅世昌之介紹，以二十萬元之代
    價運輸扣案物件回台，且於上開時、地被查獲上開第二級毒
    品甲基安非他命，惟矢口否認有何運輸第二級毒品甲基安非
    他命之犯行。辯稱：傅世昌告知所運輸者為減肥藥、感冒藥
    、咳嗽藥等，伊不知道是毒品，且係因受乙○○之脅迫欲加
    害伊泰國之妹妹，始答應運輸扣案物回台云云。惟查：
（一）被告經由傅世昌之介紹，以二十萬元之代價運輸扣案物件
      回台，於上開時、地為財政部關稅局會同航警局查獲，並
      扣得上開夾藏第二級毒品甲基安非他命之罐頭紙箱一箱等
      情，業據被告坦承不諱，核與共犯傅世昌於警詢及本院審
      理時（見本院卷第63至64頁、第142 頁以下）之證述大致
      相符，復有X 光檢查儀注檢行李報告表、旅客入出境紀錄
      查詢表、台北關稅局扣押收據及搜索筆錄、被告入境時監
      視畫面翻拍照片六張（見偵卷第16頁、第18頁、第30頁、
      第51至53頁），另有扣案之物件可資佐證。又查扣案之紙
      箱內，共有罐頭24罐，外觀為密封之泰國花生罐頭，其中
      8 罐內裝載含第二級毒品甲基安非他命之粉紅色及綠色藥
      錠，該等藥錠合計淨重4373.7公克，驗餘淨重4371.6公克
      ，其餘則擺放內有花生之罐頭等情，有扣案物品照片四張
      、內政部警政署刑事警察局95年4 月28日刑鑑字第095003
      80077 號鑑定書一份附卷可參（見偵查卷第12頁下方、第
      13頁、第153 頁）。足認被告確於上開時、地自泰國挾帶
      上開第二級毒品甲基安非他命入境臺灣，於入境通關檢查
      時被查獲，至為明確。
（二）被告固以前詞辯解，證人傅世昌於本院到庭亦證稱：當時
      告知被告係為運輸減肥藥等藥物，渠等均係遭老闆蔡宜修
      所騙云云。然查，被告運輸上開扣案物之代價高達二十萬
      元，而衡諸一般台灣市面合法流通之減肥藥、感冒藥等藥
      物，種類繁多，均非何珍稀物品，取得容易，運輸進口之
      利潤非鉅，若果係該等藥物，自當可申請核准運輸入境，
      豈有可能以上開代價託請被告運輸？又被告自90年2 月13
      日來台工作迄至遭查獲該次，共計入出境九次，又在台居
      留數年，有前開旅客入出境紀錄查詢資料可稽，而被告於
      警詢時又自承學歷為大學畢業，具有相當之智識程度，在
      台生活經驗頗豐，對於台灣法令規定入出境時不得攜帶來
      路不明相關物品，亦應知之甚詳。況觀諸被告於警詢、檢
      察官偵訊，乃至本院審理傳訊傅世昌為證人前，均一再就
      交付扣案物之人多所掩飾，忽而稱：扣案物件係泰國女性
      友人「TIPP AWAN KUMMUL」託其運回台灣給渠哥哥云云（
      見偵卷第6 至10頁調查筆錄、第27至29頁財政部台北關稅
      局詢問筆錄、第38至39頁檢察官訊問筆錄），忽而稱：因
      託泰國男子「COTI」之妹妹買機票，「COTI」威脅伊要帶
      扣案物返台，否則會對伊妹妹不利，「TIPPAWAN」係「CO
      TI」太太在台灣云云（見偵卷第133 至135 頁檢察官偵訊
      筆錄）、於本院審理時又改稱：在泰國交付毒品的時候，
      「COTI」還有帶他太太、手下共三人云云（見本院卷第50
      頁）；則果若被告主觀上不知所運輸者為毒品，理應於遭
      查獲時錯愕不解，並因遭陷害而對於托運之人甚為不滿，
      而積極指出扣案物之來源供查明以實其說，被告卻為上開
      反覆之供述模糊交付扣案物之來源，顯係明知而故為隱瞞
      之舉，且益見被告與蔡宜修、傅世昌、乙○○間，有犯意
      聯絡與行為分擔。至證人傅世昌雖為上開有利被告之證述
      ，然證人傅世昌與被告為同居一處之大伯、弟媳關係，
      本件又係共犯，上開證述當係為迴護被告、自脫己罪之飾
      詞，不足為被告有利之認定。又被告另辯以係遭乙○○脅
      迫欲傷害其妹妹，始為本件運輸云云，然均未能提出任何
      證據以供查證，況被告於清邁出發返台途中，乙○○均未
      隨行，被告復於曼谷轉機，此期間被告之行動均未受何控
      制，自可向機場人員表明緣由尋求保護，卻捨此不為而執
      意將扣案毒品運輸入境，於遭查獲後又隱瞞毒品來源，在
      在均與其所辯有悖，難以採信。
（三）又扣案之紙箱雖經航空警察局刑事警察隊就紙箱上之黃色
      膠帶進行指紋採證，雖未發現有清晰可供比對之指紋一節
      ，有該局警察隊95年度採證結果報告表一份在卷可稽（見
      偵卷第113 至116 頁）；雖無證據顯示被告參與扣案毒品
      之裝載、包裹，惟由前開所論，已足認定被告主觀上對於
      所私運之物品為甲基安非他命有所認識，仍故意為運輸，
      則就扣案毒品之外包裝未留存被告之指紋，亦不足為被告
      有利之認定。
（四）末按運輸毒品罪祇以所運輸之毒品已實施運送為已足，並
      非以運扺目的地為完成犯罪之要件，換言之，區別該罪既
      遂、未遂之依據，應以已否起運為準，既已起運，構成該
      罪之輸送行為即已完成，不以達到目的地為既遂條件（最
      高法院九十二年度臺上字第三０九六號判決參照）。查本
      件被告業將扣案之甲基安非他命自泰國運抵我國境內乙情
      ，已如前述，其顯已實施運送行為無訛，揆諸前揭說明，
      被告縱未交付毒品予受貨者即遭查獲，亦不影響其運輸行
      為既遂之認定，附此說明。
（五）綜上所述，被告基於私擅運輸第二級毒品甲基安非他命入
      境我國境內之直接故意，與蔡宜修、傅世昌、張正興，就
      上開自泰國運輸及私運甲基安非他命進入我國之行為，彼
      此之間具有犯意聯絡及行為分擔至臻明確，被告所為辯解
      核屬事後飾卸之詞，不足採信。本案事證已臻明確，被告
      犯行堪以認定。
三、論罪科刑之依據：
（一）被告行為後，刑法於94年2 月2 日修正公布，於95年7 月
      1 日施行。按行為後法律有變更者，適用行為時之法律，
      但行為後之法律有利於行為人者，適用最有利於行為人之
      法律，現行刑法第2 條第1 項定有明文。刑法第2條 本身
      雖經修正，但刑法第2 條既屬適用法律之準據法，本身尚
      無比較新舊法之問題，應一律適用裁判時之現行刑法第2
      條規定以決定適用之刑罰法律。又以本次刑法修正之比較
      新舊法，應就罪刑有關之共犯、未遂犯、想像競合犯、牽
      連犯、連續犯、結合犯，以及累犯加重、自首減輕暨其他
      法定加減原因（如身分加減）與加減例等一切情形，綜其
      全部罪刑之結果而為比較（參見最高法院九十五年度第八
      次刑庭會議決議）。經查：
    1.刑法第33條第5 款，於94年2 月2 日修正公布、95年7 月
      1 日施行前之規定為：「主刑之種類如左：五、罰金：一
      元以上」，現行刑法之規定則為：「主刑之種類如下：五
      、罰金：新台幣一千元以上，以百元計算之」，而本件被
      告違反毒品危害防制條例等罪，均得併科罰金，依修正前
      或修正後之刑法，該罪罰金刑之最高額並無不同，惟依修
      正前之刑法，最低額為銀元一元，若換算為新台幣，為新
      台幣三元，較修正後刑法罰金刑最低為新台幣一千元為低
      ，因此，比較上述修正前、後之刑罰法律，修正後之刑法
      並未有利於被告。
    2.刑法第28條共犯之規定，於94年2 月2 日修正公布、95年
      7 月1 日施行前之規定為：「二人以上共同實施犯罪之行
      為者，皆為正犯」；現行刑法之規定則為：「二人以上共
      同實行犯罪之行為者，皆為正犯」。揆諸本條之修正理由
      係為釐清陰謀共同正犯、預備共同正犯、共謀共同正犯是
      否合乎本條規定之正犯要件。本案被告與蔡宜修、傅世昌
      、乙○○間共同運輸第二級毒品之犯行，均屬實行犯罪行
      為之正犯，比較上述修正前、後之刑罰法律，修正後之刑
      法並未有利於被告。
    3.刑法第55條想像競合之規定，於94年2 月2 日修正公布、
      95年7 月1 日施行前之規定為：「一行為而觸犯數罪名，
      從一重處斷」；現行刑法之規定則為：「一行為而觸犯數
      罪名者，從一重處斷，但不得科以較輕罪名所定最輕本刑
      以下之刑」。現行刑法第55條但書係科刑之限制，為法理
      之明文化，非屬法律之變更（參見最高法院九十五年度第
      八次刑庭會議決議）。
    4.綜合上述，各條文修正前、後之比較，95年7 月1 日修正
      施行後之刑法規定並未有利於被告，揆諸前揭最高法院決
      議及修正後刑法第2 條第1 項前段、後段規定之「從舊、
      從輕」原則，自應全部適用被告行為時之法律，即修正前
      刑法之相關規定予以論處。
（二）按甲基安非他命係毒品危害防制條例第2 條第2 項第2 款
      規定之第二級毒品，且係行政院依懲治走私條例第2 條第
      4 項公告之「管制物品項目及其數額」甲項第4 款所列之
      管制進出口物品。核被告所為，係犯毒品危害防制條例第
      4 條第2 項之運輸第二級毒品罪及懲治走私條例第2 條第
      1 項之私運管制物品進口罪。被告持有第二級毒品甲基安
      非他命之低度行為，為運輸之高度行為所吸收，不另論罪
      。被告與蔡宜修、傅世昌、張正興間，有犯意之聯絡及行
      為之分擔，為共同正犯。爰審酌被告雖前無前科紀錄（有
      台灣高等法院被告全國前案紀錄表可考），惟明知甲基安
      非他命為毒品，危害人體甚鉅，仍干犯法紀，予以私擅運
      輸入境，且所輸入之第二級毒品甲基安非他命淨重多達
      4373.7公克，若非航警警覺即時查獲，其流入市面，對國
      人身心健康戕害甚鉅，情節非輕，及被告智識程度、犯罪
      之動機、目的、犯後否認之態度等一切情狀，判處如主文
      所示之刑，以昭炯戒。
（三）扣案驗餘之第二級毒品甲基安非他命（合計驗餘淨重
      4371.6公克），應依毒品危害防制條例第18條第1 項前段
      規定，諭知沒收銷燬之，至鑑定耗掉之毒品，因已不存在
      ，則不必諭知沒收銷燬；扣案之被告及蔡宜修、傅世昌、
      張正興所有供本件運輸毒品所用之包裹毒品之之花生罐頭
      八罐、放置裝毒品罐頭之紙箱一個，均係用以防止毒品外
      逸、裸露、潮濕，便於運輸，係供犯罪所用之物，均應依
      毒品危害防制條例第19條第1 項宣告沒收。至扣案其餘之
      16罐裝花生之花生罐頭，因非供犯罪所用之物，亦無庸對
      之宣告沒收，併予敘明。
據上論斷，應依刑事訴訟法第299 條第1 項前段，毒品危害防制
條例第4 條第2 項、第18條第1 項前段、第19條第1 項，懲治走
私條例第2 條第1 項、第11條，95年7 月1 日修正施行後刑法第
2 條第1 項前段、第11條，修正前刑法第28條、第55條，判決如
主文。
本案經檢察官鄭東峰到庭執行職務。
中    華    民    國    95    年    11    月    13    日
                  刑事第十二庭審判長法  官  游  紅  桃
                                    法  官  江  俊  彥
                                    法  官  陳  雪  玉
以上正本證明與原本無異。
如不服本判決，應於判決送達後10日內向本院提出上訴狀（應附
繕本），上訴於臺灣高等法院。
                                    書記官  戴  育  萍
中    華    民    國    95    年    11    月    14    日
附錄本案論罪科刑法條
毒品危害防制條例第4 條第1 項：
製造、運輸、販賣第一級毒品者，處死刑或無期徒刑；處無期徒
刑者，得併科新臺幣一千萬元以下罰金。
懲治走私條例第2 條第1 項：
私運管制物品進口、出口逾公告數額者，處七年以下有期徒刑，
得併科新臺幣三百萬元以下罰金。


司法院資訊處製作；財團法人民間司法改革基金會備份。
